臺灣高雄地方法院刑事裁定　　　　　　100年度聲字第1874號
聲　請　人　臺灣高雄地方法院檢察署檢察官
受　刑　人　陳瑞明
上列聲請人因受刑人數罪併罰有二裁判以上，聲請定其應執行之
刑（100年度執聲字第1210號），本院裁定如下：
    主  文
陳瑞明犯如附表所示之罪，所處如附表所示之刑，應執行有期徒
刑柒月，如易科罰金，以銀元佰元即新臺幣玖佰元折算壹日。
    理  由
一、聲請意旨略以：受刑人陳瑞明因犯如附表所示之罪，先後判
    決確定如附表，爰依刑事訴訟法第477條第1項及刑法第53條
    、第51條第5款規定，聲請定其應執行之刑等語。
二、按二裁判以上所宣告之數罪，均在裁判確定前所犯者，應依
    刑法第51條之規定，定其應執行之刑，刑法第53條定有明文
    ；另數罪併罰，應依分別宣告其罪之刑為基礎，定其應執行
    刑，此觀刑法第51條規定自明，故一裁判宣告數罪之刑，雖
    曾經定其執行刑，但如再與其他裁判宣告之刑定其執行刑時
    ，前定之執行刑當然失效，仍應以其各罪宣告之刑為基礎，
    定其執行刑，不得以前之執行刑為基礎，以與後裁判宣告之
    刑，定其執行刑（最高法院59年度台抗字第367號裁定參照
    ）。再按法律上屬於自由裁量事項，尚非概無法律性之拘束
    ，在法律上有其外部界限及內部界限。前者法律之具體規定
    ，使法院得以具體選擇為適當裁判，此為自由裁量之外部界
    限。後者法院為自由裁量時，應考量法律之目的，法律秩序
    之理念所在，此為自由裁量之內部界限。法院為裁判時，二
    者均不得有所踰越。再數罪併罰而有二裁判以上，應定其應
    執行刑之案件，法院所為刑之酌定，固屬自由裁量事項，然
    對於法律之內、外部界限，仍均應受其拘束，此有最高法院
    91年台非字第32號及92年度台非字第187號判決可資參照。
三、按行為後法律有變更者，適用行為時之法律。但行為後之法
    律有利於行為人者，適用最有利於行為人之法律，刑法第2
    條第1項定有明文。又依刑法第51條定應執行刑時，如係在
    裁判確定前犯數罪，其中一罪在新法施行前者，亦應為新舊
    法比較（最高法院95年第8次刑事庭會議決議參照）。本件
    受刑人陳瑞明於裁判確定前犯附表所示之3罪，均係於95年7
    月1日之前犯之，而刑法部分條文業於94年2月2日修正公布
    ，並於95年7月1日施行，則本件定應執行之刑，自應比較新
    舊法。茲比較如下：
  (一)修正前刑法第51條第5 款規定：「宣告多數有期徒刑者，於
    各刑中之最長期以上，各刑合併之刑期以下，定其刑期。但
    不得逾20年。」；而修正後之該款則規定：「宣告多數有期
    徒刑者，於各刑中之最長期以上，各刑合併之刑期以下，定
    其刑期。但不得逾30年。」，比較結果，修正後刑法並非較
    有利於行為人。依刑法第2 條第1 項前段之規定，仍應依修
    正前刑法第51條第5 款規定，定其應執行之刑。
  (二)修正前刑法第41條第1 項前段規定：「犯最重本刑為5 年以
    下有期徒刑以下之刑之罪，而受6 個月以下有期徒刑或拘役
    之宣告，因身體、教育、職業、家庭之關係或其他正當事由
    ，執行顯有困難者，得以1 元以上3 元以下折算1 日，易科
    罰金。」，又易科罰金折算標準，依修正前罰金罰鍰提高標
    準條例第2 條前段規定（現已刪除），就其原定數額提高為
    1 百倍折算1 日，即以銀元3 百元（即新臺幣9 百元）折算
    為1 日。惟現行刑法第41條第1 項前段則規定：「犯最重本
    刑為5 年以下有期徒刑以下之刑之罪，而受6 個月以下有期
    徒刑或拘役之宣告者，得以新臺幣1 千元、2 千元或3 千元
    折算1 日，易科罰金。」，比較修正前後之易科罰金折算標
    準，以94年2月2日修正前刑法第41條第1項前段，較有利於
    被告。
  (三)90年1月10日修正公布之刑法第41條第2項規定為：「併合處
    罰之數罪，均有前項情形，其應執行之刑逾6月者，亦同。
    」，嗣於94年2月2日修正為: 「前項規定於數罪併罰，其應
    執行之刑未逾6月者，亦適用之。」。惟上揭於94年2 月2日
    修正公布之刑法第41條第2項之規定，司法院釋字第662號解
    釋：「中華民國94年2月2日修正公布之現行刑法第41條第2
    項，關於數罪併罰，數宣告刑均得易科罰金，而定應執行刑
    之刑逾6個月者，排除適用同條第1項得易科罰金之規定部分
    ，與憲法第23條規定有違，並與本院釋字第366號解釋意旨
    不符，應自本解釋公布之日起失其效力。」，故對於數罪併
    罰，數宣告刑均得易科罰金，而定應執行之刑逾6月之案件
    ，依司法院釋字第366號、第662號解釋意旨，仍得易科罰金
    。嗣於98年12月30日修正公布之刑法第41條第8項規定：「
    第1項至第4項及第7項之規定，於數罪併罰之數罪均得易科
    罰金或易服社會勞動，其應執行之刑逾6月者，亦適用之」
    。又於98年12月30日修正公布之刑法施行法第3條之1條第3
    項規定：「於94年1月7日刑法修正施行前犯併合處罰數罪中
    之一罪，且該數罪均符合第41條第1項得易科罰金之規定者，
    適用90年1月4日修正之刑法第41條第2項規定。」是揆諸前揭
    刑法施行法第3條之1第3項之規定，本件自應適用90年1月4日
    修正之刑法第41條第2項之規定（即94年2月2日修正前之規定）
    。
  (四)綜上，本件應依受刑人行為時之法律即94年2月2日修正前刑
    法第51條第5 款、第41條第1項前段、第2項規定，定其應執
    行刑暨諭知易科罰金之折算標準。
四、經查，本件受刑人所犯如附表所示之3 罪，業經本院先後判
    處如附表所示之刑，並於如附表所示之日期分別確定在案，
    有臺灣高等法院被告前案紀錄表及各該刑事簡易判決書各1
    份在卷可稽，茲檢察官聲請定其應執行之刑，本院審核認聲
    請為正當，應定其應執行之刑。又受刑人所犯如附表編號1
    至編號2所示之2罪，固經本院以97年度審簡字第7734號判決
    定其應執行刑為有期徒刑5 月確定，惟參照前揭最高法院59
    年度台抗字第367號裁定意旨，受刑人既有附表所示之3罪應
    定其應執行刑，則該2 罪所定之應執行刑即當然失效，本院
    自可更定附表所示之3 罪之應執行刑。是本院定其應執行刑
    ，不得逾越刑法第51條第5 款所定法律之外部界限，即不得
    重於附表所示3罪之總和（即有期徒刑8月又15日），亦應受
    內部界限之拘束（即有期徒刑8 月）。準此，受刑人所犯如
    附表所示之罪定其應執行刑如主文所示，又因受刑人所犯之
    罪，合於數罪併罰之要件，且均得易科罰金（經確定裁判宣
    告之易科罰金折算標準均為銀元300元即新臺幣900元折算1
    日），爰併諭知易科罰金之折算標準。
五、依刑事訴訟法第477條第1項，刑法第2條第1項前段、第53條
    ，修正前刑法第51條第5 款、修正前刑法第41條第1項前段、
    第2 項、刑法施行法第3條之1第3項，修正前罰金罰鍰提高標
    準條例第2 條，現行法規所定貨幣單位折算新臺幣條例第2條
    ，裁定如主文。
中    華    民    國   100    年    5     月    10    日
                       刑事第三庭  法  官   李爭春
以上正本證明與原本無異。
如不服本裁定，應於收受送達後5 日內向本院提出抗告狀。
中    華    民    國   100    年    5     月    10    日
                                   書記官   胡淑芳
附表：
┌──┬────┬──────┬──────┬────────────┬────────────┬─────┐
│編號│ 罪  名 │  宣告刑    │  犯罪日期  │      最後事實審        │       確定判決         │   備註   │
│    │        │            │            ├─────┬──────┼─────┬──────┼─────┤
│    │        │            │            │法院、案號│  判決日期  │法院、案號│確定日期    │◎編號1 至│
├──┼────┼──────┼──────┼─────┼──────┼─────┼──────┤編號2 曾定│
│ 1  │政府採購│有期徒刑6 月│91年04月25日│本院      │97年12月31日│  均同左  │98年02月02日│應執行刑為│
│    │法      │；減為有期徒│     至     │97年度審簡│            │          │            │有期徒刑5 │
│    │        │刑3 月，如易│92年6月24日 │字第7734號│            │          │            │月確定。  │
│    │        │科罰金，以銀│            │          │            │          │            │          │
│    │        │元300 元即新│            │          │            │          │            │          │
│    │        │臺幣900 元折│            │          │            │          │            │          │
│    │        │算1 日。    │            │          │            │          │            │          │
├──┼────┼──────┼──────┼─────┼──────┼─────┼──────┤          │
│ 2  │政府採購│有期徒刑5 月│91年04月29日│本院      │97年12月31日│  均同左  │98年02月02日│          │
│    │法      │；減為有期徒│     至     │97年度審簡│            │          │            │          │
│    │        │刑2 月又15日│92年11月18日│字第7734號│            │          │            │          │
│    │        │，如易科罰金│            │          │            │          │            │          │
│    │        │，以銀元300 │            │          │            │          │            │          │
│    │        │元即新臺幣  │            │          │            │          │            │          │
│    │        │900元折算1日│            │          │            │          │            │          │
│    │        │。          │            │          │            │          │            │          │
├──┼────┼──────┼──────┼─────┼──────┼─────┼──────┤          │
│ 3  │偽造文書│有期徒刑6 月│91年08月20日│本院      │100年1月19日│  均同左  │100年2月21日│          │
│    │        │；減為有期徒│     至     │99年度審簡│            │          │            │          │
│    │        │刑3 月，如易│91年10月25日│字第255 號│            │          │            │          │
│    │        │科罰金，以銀│            │          │            │          │            │          │
│    │        │元300 元即新│            │          │            │          │            │          │
│    │        │臺幣900 元折│            │          │            │          │            │          │
│    │        │算1日。     │            │          │            │          │            │          │
└──┴────┴──────┴──────┴─────┴──────┴─────┴──────┴─────┘